---
title: "Analyse des parcours, trajectoires professionnelles et décohabitation des bacs professionnels"
author: "Baptiste Walter, Thibaud Ritzenthaler"
date: "`r format(Sys.time(), '%d %B %Y')`"
output:
    pdf_document :
        toc: false
---

```{r setup, include = F, ECHO = F}
library(tidyverse)
library(questionr)
library(readxl)
library(haven)
library(FactoMineR)
library(TraMineR)
library(cluster)
library(skimr)
library(knitr)
library(kableExtra)
```
## Introduction

En France, le système éducatif occupe une place centrale dans le cheminement de vie, créant des fondations robustes pour anticiper les projets futurs des jeunes en transition vers l'âge adulte. La sortie de ce système représente non seulement un passage vers l'indépendance, mais également l'acquisition d'une autonomie, tant sur le plan professionnel que personnel. Toutefois, les divers scénarios de vie ne conduisent pas systématiquement aux mêmes résultats après la fin des études. Cette réalité est d'autant plus marquée aujourd'hui, avec une moyenne d'émancipation domiciliaire à 23 ans (INJEP, 2015), signifiant que de plus en plus de jeunes adultes prolongent leur résidence chez leurs parents, une tendance en constante croissance selon l'INSEE, notamment parmi les 18-29 ans. Ce phénomène s'explique fréquemment par la prolongation des études et une saturation croissante du marché de l'emploi.
Cependant, cette observation s'applique généralement aux parcours dits "généraux," orientés vers une poursuite d'études post-système éducatif. Mais qu'en est-il des individus issus d'un parcours professionnel ? Ces dernières années, les politiques publiques ont cherché à revaloriser le baccalauréat professionnel, mettant en avant ses nécessités et un taux d'insertion professionnelle en constante augmentation. Toutefois, une interrogation persiste quant aux trajectoires spécifiques de ces individus. L'étude des liens entre les parcours résidentiels et professionnels vise à déterminer s'il existe une transition vers la vie adulte plus précoce que la moyenne. L'analyse des séquences permettra de répondre à cette problématique en explorant l'existence de liens entre les trajectoires résidentielles et professionnelles, en se concentrant notamment sur les différentes formes de cohabitation, telles que le départ du foyer familial, et en considérant les diverses situations professionnelles.


## Choix de la cohorte : les détenteurs d'un bac professionnel

Pour cette étude, nous avons opté pour une focalisation sur les individus issus d'un baccalauréat professionnel au moment de leur transition hors du système éducatif. Ces individus représentent la catégorie de jeunes adultes détenant le plus bas niveau de diplôme, tout en bénéficiant d'une autonomie financière précoce. En conséquence, ils intègrent plus promptement le marché du travail, accélérant ainsi leur parcours tant sur le plan résidentiel que professionnel. Cependant, se caractérisent-ils effectivement par une décohabitation plus précoce par rapport à d'autres parcours ? Cherchent-ils rapidement une indépendance résidentielle, ou privilégient-ils plutôt la satisfaction de besoins personnels, notamment financiers, en prolongeant leur séjour au domicile familial ? Tous suivent-ils une trajectoire résidentielle et professionnelle homogène, ou au contraire, observons-nous des trajectoires distinctes ?
L'analyse de séquences constituera notre approche méthodologique pour répondre à ces interrogations variées.

- Décohabitation
- Insertion professionnelle
- Reprise d'études

## Données

La source de donnée est la base de l'[Enquête 2013 auprès de la « Génération 2010 » du Cereq](https://www.cereq.fr/enquete-generation-2010-interrogation-2013-bilan-methodologique). Cette enquête a pour objectif d’étudier l’accès à l’emploi des jeunes à l’issue de leur formation initiale. Cela permet d'analyser ces parcours en relation avec leur formation scolaire et les diplômes obtenus. Certaines cohortes font l'objet d'interrogations multiples pour suivre l'évolution de leurs débuts de carrière.

Le dispositif repose sur un calendrier détaillé, mois par mois, décrivant la situation des jeunes. Il offre ainsi la possibilité d'analyser les trajectoires d'entrée dans la vie active. De plus, en comparant les différentes générations, il permet de distinguer les aspects structurels et conjoncturels de l'insertion professionnelle des jeunes.

Le dispositif d'enquêtes "Génération" du Céreq présente cinq dimensions majeures. Il offre un cadre d'analyse homogène pour tous les jeunes sortis du système éducatif la même année, permettant de comparer l'impact de diverses caractéristiques sur leurs trajectoires professionnelles.

Grâce à un questionnaire détaillé et un échantillon important, les enquêtes fournissent des informations riches et diversifiées, prenant en compte des critères tels que le genre, l'origine sociale, la mobilité géographique, etc.

Le recul temporel de trois ans après la sortie du système scolaire permet une analyse plus précise de la stabilité professionnelle. Le suivi longitudinal mois par mois des jeunes permet la construction d'indicateurs et de typologies, offrant une vision multidimensionnelle de l'insertion professionnelle.

En construisant les "générations" en fonction de la date de sortie de formation, le dispositif permet de comparer les effets de la conjoncture du marché du travail pour tous les niveaux de formation, répondant ainsi à des questions cruciales sur les différents parcours.

## Méthodologie

Dans l'enquête, on trouve deux suivis d'évènements démographiques : le Calendrier Professionnel mensuel et le Calendrier Habitat mensuel. Ces deux variables suivent mois par mois les différents parcours pour chaque individu, en démarrant en novembre 2009 et finissant en juillet 2015.

La première étape est le tri de la cohorte afin de ne garder que les individus qui nous intéressent dans l'étude, à savoir les diplômés de bac pro. Le filtre se fait grâce à la variable `Q35NEW` et renvoie 1312 individus.

Tous ces individus ne rentrent pas dans l'étude le premier mois, cette dernière commençant à la fin de la formation initiale. Afin de pouvoir réaliser une analyse des parcours comparée, il faut donc réajuster les variables afin que celles-ci ne représentent pas des mois définis, mais des mois passés depuis l'entrée en études. Techniquement, cela se fait grace plusieurs pivots de la table et de suppression des valeurs nulles.


Une fois la cohorte initialisée, l'analyse des séquences est réalisée. Elle se divise en plusieurs étapes qui sont la création des séquences, la création d'une matrice de distance entre les séquences, la distinction des classes grâce au dendrogramme de cette matrice, les tests sur l'homogénéité de ces classes et, enfin, l'analyse grâce à la représentation graphique de ces séquences.


## Suivi de cohorte



```{r table_decohab, echo=FALSE}
kable(data.frame(Annee = c(0, 1, 2, 3, 4), `Quotient de décohabitation` = c(0.2187,0.3277,0.4558,0.5366,0.6090)),booktabs = T, caption = "Table de décohabitation par années")%>%
  kable_styling(latex_options = c("striped", "HOLD_position"))
```
On postule que la décohabitation constitue un phénomène non-renouvelable. En effet, si les individus ont quitté le domicile parental au cours des années, on considère qu'ils ne reviendront plus de manière permanente chez leurs parents. L'analyse de la décohabitation au sein de la cohorte étudiée (bacheliers professionnels) révèle une tendance croissante à la décohabitation au fil du temps. Cependant, dès la première année, on observe une probabilité élevée de décohabitation. Les individus titulaires d'un baccalauréat professionnel ont tendance à quitter le domicile parental rapidement, probablement en raison de leur prise d'autonomie précoce. Par conséquent, la décohabitation ralentit à partir de deux ans après la fin de leur cursus scolaire. Cette décohabitation atteint seulement 60% de probabilité de décohabitation quatre ans après la fin de leurs études.

## Analyse des séquences

```{r data_load, include = F}
pro_recode <- read_excel("../data/Pro_recod.xlsx", "nom_car")
hab_recode <- read_excel("../data/Habitat_recod.xlsx", "nom_car")
habpro_croise <- read_excel("../data/habpro_croise.xlsx", "concat")
```

```{r inertie_dendogrammes, include = F}
# On prend les donnes du calendrier
seq_pro <- seqdef(pro_recode, 2:53)
changement_etats <- seqsubm (seq_pro, method="CONSTANT", cval=1)
seq_pro.om <- seqdist (seq_pro, method="OM", indel=1, sm=changement_etats)
ordre <- cmdscale(as.dist(seq_pro.om),k=1)
seq.agnes <- agnes(as.dist (seq_pro.om), method="ward", keep.diss=F)

seq_hab <- seqdef(hab_recode, 2:56)
changement_etats_hab <- seqsubm (seq_hab, method="CONSTANT", cval=1)
seq_hab.om <- seqdist (seq_hab, method="OM", indel=1, sm=changement_etats_hab)
ordre_hab <- cmdscale(as.dist(seq_hab.om),k=1)
seq_hab.agnes <- agnes(as.dist (seq_hab.om), method="ward", keep.diss=F)

seq_croise <- seqdef(habpro_croise, 2:52)
changement_etats_croise <- seqsubm (seq_croise, method="CONSTANT", cval=1)
seq_croise.om <- seqdist (seq_croise, method="OM", indel=1, sm=changement_etats_croise)
ordre_croise <- cmdscale(as.dist(seq_croise.om),k=1)
seq_croise.agnes <- agnes(as.dist (seq_croise.om), method="ward", keep.diss=F)
```
```{r inert_traj, echo = F, dev='png', fig.show='hide'}
plot(sort(seq.agnes$height, decreasing=TRUE) [1:10], type="s", xlab="nb de classes", ylab="inertie")
```
```{r dendo_traj, echo = F, dev='png', fig.show='hide'}
plot(as.dendrogram(seq.agnes), leaflab="none")
```
```{r inert_hab, echo = F, dev='png', fig.show='hide'}
plot(sort(seq_hab.agnes$height, decreasing=TRUE) [1:10], type="s", xlab="nb de classes", ylab="inertie")
```
```{r dendo_hab, echo = F, dev='png', fig.show='hide'}
plot(as.dendrogram(seq_hab.agnes), leaflab="none")
```
```{r inert_croise, echo = F, dev='png', fig.show='hide'}
plot(sort(seq_croise.agnes$height, decreasing=TRUE) [1:10], type="s", xlab="nb de classes", ylab="inertie")
```
```{r dendo_croise, echo = F, dev='png', fig.show='hide'}
plot(as.dendrogram(seq_croise.agnes), leaflab="none")
```


### Trajectoires résidentielles

Grâce aux analyses des inerties et des dendogramme des trajectoires résidentielles (Voir Annexe Fig. 1 & Fig. 2), on retient 5 classes.


```{r hab_classes, include = F}
seq.part_hab <- cutree (seq_hab.agnes, 5)
seq.part_hab <- factor (seq.part_hab, labels=paste ("classe", 1:5, sep="."))
round(aggregate(disscenter(as.dist(seq_hab.om), group=seq.part_hab), list(seq.part_hab),mean)[,-1],1)
```

```{r entrop_trans_hab, echo = F, dev='png', fig.show='hide'}
seqHtplot(seq_hab, group=seq.part_hab, xtlab=1:56, withlegend=T)
```

```{r tapis_hab, echo = F, message = F, warning = F, error = F, comment = F, fig.cap="Tapis de séquence des décohabitations"}
seqiplot(seq_hab, group=seq.part_hab, sortv=ordre_hab, xtlab=1:56, tlim=0, border=NA, withlegend=T, yaxis=FALSE)
```

Pour les trajectoires résidentielles, les différentes classes sont définies comme telles :
#### Classe 1 :
Dans cette classe regroupant 217 individus, soit ~17% de la cohorte, est composé de ceux qui décohabitent du foyer parental dès la fin de leur formation.

#### Classe 2 :
Cette classe, qui regroupe 278 individus, soit ~21% de la cohorte, est composé des individus vivant dans un foyer en couple dès la fin de leur formation.

#### Classe 3 :
Dans cette classe regroupant 217 individus, soit ~17% de la cohorte, est composé de ceux qui décohabitent du foyer parental dès la fin de leur formation.

#### Classe 4 :
Cette classe, qui regroupe 278 individus, soit ~21% de la cohorte, est composé des individus vivant dans un foyer en couple.

#### Classe 5 :
Cette classe, qui regroupe 278 individus, soit ~21% de la cohorte, est composé des individus vivant dans un foyer en couple.

### Trajectoires professionnelles

Grâce aux analyses des inerties et des dendogramme des trajectoires résidentielles (Voir Annexe Fig. 1 & Fig. 2), on retient 5 classes.


```{r pro_classes, include = F}
seq.part_pro <- cutree (seq.agnes, 5)
seq.part_pro <- factor (seq.part_pro , labels=paste ("classe", 1:5, sep="."))
round(aggregate(disscenter(as.dist(seq_pro.om), group=seq.part_pro), list(seq.part_pro),mean)[,-1],1)
```

```{r entrop_trans_pro, echo = F, dev='png', fig.show='hide'}
seqHtplot(seq_pro, group=seq.part_pro, xtlab=1:53, withlegend=T)
```

```{r tapis_pro, echo = F, message = F, warning = F, error = F, comment = F, fig.cap="Tapis de séquence des trajectoires pro"}
seqiplot(seq_pro, group=seq.part_pro,  sortv=ordre, xtlab=1:53, tlim=0, border=NA, withlegend=T, yaxis=FALSE)
```

### Trajectoires croisées

Grâce aux analyses des inerties et des dendogramme des trajectoires résidentielles (Voir Annexe Fig. 1 & Fig. 2), on retient 6 classes.


```{r croise_classes, include = F}
seq.part_croise <- cutree (seq_croise.agnes, 5)
seq.part_croise <- factor (seq.part_croise, labels=paste ("classe", 1:5, sep="."))
round(aggregate(disscenter(as.dist(seq_croise.om), group=seq.part_croise), list(seq.part_croise),mean)[,-1],1)
```

```{r entrop_trans_croise, echo = F, dev='png', fig.show='hide'}
seqHtplot(seq_croise, group=seq.part_croise, xtlab=1:52, withlegend=T)
```

```{r tapis_croise, echo = F, message = F, warning = F, error = F, comment = F, fig.cap="Tapis de séquence croisé"}
seqiplot (seq_croise, group=seq.part_croise, sortv=ordre_croise, xtlab=1:52, tlim=0, border=NA, withlegend=T, yaxis=FALSE)
```

## Table des matières
```{r toc, echo = FALSE}
source("./render_toc.R")
render_toc("Analyse.rmd")
```

\newpage

## Annexes
![Inertie des cohabitations.](`r knitr::fig_chunk('inert_traj', 'png')`)

![Dendogramme des cohabitations](`r knitr::fig_chunk('dendo_traj', 'png')`)

![Courbe d’entropie transversale des cohabitations](`r knitr::fig_chunk('dendo_traj', 'png')`)

![Inertie des trajectoires pro](`r knitr::fig_chunk('inert_traj', 'png')`)

![Dendogramme des trajectoires pro](`r knitr::fig_chunk('dendo_traj', 'png')`)

![Inertie des trajectoires croisée](`r knitr::fig_chunk('inert_croise', 'png')`)

![Dendogramme des trajectoires croisée](`r knitr::fig_chunk('dendo_croise', 'png')`)

