---
title: "Dossier enquête génération"
output: pdf_document
---

```{r include = F}
library(tidyverse)
library(questionr)
library(readxl)
library(haven)
# setwd("C:/Users/Tibo/Documents/Demographie/M2S1/UE2 - Analyse des parcours/Trajectoires dossier Enquete generation")
# setwd("C:/Users/Tibo/Documents/Demographie/M2S1/UE2 - Analyse des parcours/analyse-parcours-M2")
habitat_mois <- read_excel("./data/GEN2010Hmois.xls")
```

Vous disposez des bases de l'enquête génération 2010 du Cereq, interrogation à 5 ans. Base des caractéristiques et informations complètes (ind2010_champcomplet au format SAS et txt) et d'une base xls avec l'identifiant et la situation résidentielle pour chaque mois de l'enquête (HMOISX) ( 01 = Vit chez ses parents ; 02 = Vit en couple ; 03 = Vit seul (y compris foyer, colocation)). Nous nous intéressons à la thématique suivante : **Les trajectoires résidentielles et professionnelles des jeunes**

### Partie 1

### Préparation du fichier Gen2010_HMOIS

Préparer les données sur les trajectoires résidentielles pour une analyse de séquence (choix de la durée d'observation, ajustement des données dans la base au niveau des colonnes, correctifs cellules vides etc.). Les données sont en date, il les faut en durée depuis la sortie d'études (utilisation d'un programme boucle).

```{r}
habitat_not_na <- as_tibble(freq.na(habitat_mois)) %>% bind_cols(month = rownames(freq.na(habitat_mois))) %>% filter(`%` == 0)
habitat_mois_cut <- habitat_mois %>% select(all_of(pull(habitat_not_na,month)))
# Refaire unn décalage vers la gauche
# evc les info du dessus

hab_parcours <- habitat_mois %>% pivot_longer(colnames(habitat_mois)[-1], values_drop_na = T) %>% group_by(IDENT) %>% mutate(month = row_number()) %>% select(-name) %>%pivot_wider(names_from = month,values_from = value)

habitat_not_na <- as_tibble(freq.na(hab_parcours)) %>% bind_cols(month = rownames(freq.na(hab_parcours))) %>% filter(`%` == 0)
hab_parcours <- hab_parcours %>% select(all_of(pull(habitat_not_na,month)))

```

```{r}

get_calendar <- function (month_report, month_str) {
  # adding zero on the name the text
  for (i in 1:9) {
    month_zero <- paste0(month_str, 0, as.character(i))
    month <- paste0(month_str, as.character(i))
    month_report <- month_report %>% rename(!!month_zero := `month`)
  }

  # Order columns
  month_report <- month_report %>% select(order(colnames(.)))


  # tranform empty string to na
  month_report[month_report == ''] <- NA

  # transform absolute month to relative calendar
  month_report <- month_report %>% pivot_longer(colnames(.)[colnames(.) != "IDENT"], values_drop_na = T) %>% mutate(name = substr(name, 5, nchar(name))) %>% arrange(as.numeric(name)) %>% group_by(IDENT) %>% mutate(month = paste0("CAL",row_number())) %>% select(-name) %>% pivot_wider(names_from = month,values_from = value)

  # list of the na cal values
  month_report_not_na <- as_tibble(freq.na(month_report)) %>% bind_cols(month = rownames(freq.na(month_report))) %>% filter(missing == 0)

  # remove the na values
  return(month_report %>% select(all_of(pull(month_report_not_na,month))))
}

# setwd("C:/Users/Tibo/Documents/Demographie/M2S1/UE2 - Analyse des parcours/analyse-parcours-M2")

indiv <- read_sas("./data/indiv10_champcomp.sas7bdat")
indiv_bac_pro <- indiv %>% filter(Q35NEW == 3)
# Q35NEW, Q40A, Q40B, DIS09
# Create df for histories with calendar
bac_pro_parcours_pro <- indiv_bac_pro %>% select(IDENT, starts_with('MOIS'), -MOISEDI)
bac_pro_parcours_hab <- indiv_bac_pro %>% select(IDENT, starts_with('HMOIS'))
# calendar for the selected pop
bac_pro_parcours_pro <- get_calendar(month_report = bac_pro_parcours_pro, month_str = "MOIS" )
bac_pro_parcours_hab <- get_calendar(month_report = bac_pro_parcours_hab, month_str = "HMOIS" )


```

Filtrer le parcours pro A finir

```{r}
bac_pro_parcours_pro_prc <- bac_pro_parcours_pro %>%
        pivot_longer(colnames(.)[colnames(.) != "IDENT"]) %>%
        mutate(value2 = substr(value, 1,2)) %>%
        mutate(parc = case_when(
                (value2 == "O5" | value2 == "O6" | value2 == "11" | value2 == "12") ~ "Recherche d'emploi",
               (value2 == "O7" | value2 == "O8" | value2 == "13" | value2 == "14") ~ "Inacativite",
               (value2 == "O9" | value2 == "1O" | value2 == "15" | value2 == "16") ~ "En Formation",
               (value2 == "17" | value2 == "18") ~ "Reprise d'etude",
               (value2 == "O1" | value2 == "O2" | value2 == "03" | value2 == "04") ~ "En emploi",
               (value2 == "21" ) ~ "Vacances",
               TRUE ~ "Autres"
        ))%>%
        select(-value, -value2)%>%
        pivot_wider(names_from = name,values_from = parc)

bac_pro_parcours_pro_prc <- bac_pro_parcours_pro %>%
        pivot_longer(colnames(.)[colnames(.) != "IDENT"]) %>%
        mutate(value2 = substr(value, 1,2)) %>%
        mutate(parc = case_when(
                value2 == "05" | value2 == "06" | value2 == "11" | value2 == "12" ~ "Recherche d'emploi",
                value2 == "07" | value2 == "08" | value2 == "13" | value2 == "14" ~ "Inactivite",
                value2 == "09" | value2 == "10" | value2 == "15" | value2 == "16" ~ "En Formation",
                value2 == "17" | value2 == "18" ~ "Reprise d'etude",
                value2 == "01" | value2 == "02" | value2 == "03" | value2 == "04" ~ "En emploi",
                value2 == "21" ~ "Vacances",
                T ~ value2
        ))%>%
        select(-value, -value2)%>%
        pivot_wider(names_from = name,values_from = parc)

01
#for(i in 1:52) {
#  CALNum <- paste0("CAL",i )
#  for (j in 2:1312) {
#    bac_pro_parcours_pro_prc$CAL1 <- substr(bac_pro_parcours_pro_prc[i][j], 1,2)
#
#  }
#
#}


```

Analyse de parcours des bacs pro

```{r}
library(FactoMineR)
library(TraMineR)
library(cluster)
library(skimr)

setwd("C:/Users/baptistewalter/Desktop/exam")

library(readxl)

pro_recode <- read_excel("C:/Users/baptistewalter/Desktop/exam/Pro_recod.xlsx", "nom_car")
hab_recode <- read_excel("C:/Users/baptistewalter/Desktop/exam/Habitat_recod.xlsx","nom_car")
habpro_croise <- read_excel("C:/Users/baptistewalter/Desktop/exam/habpro_croise.xlsx", "concat")
```

```{r}
library(haven)
indiv <- read_sas("D:/Démographie/trajectoire/indiv10_champcomp.sas7bdat", 
                  NULL)

library(dplyr)
library(tidyverse)
# Supposez que votre data frame s'appelle df
indiv_bac_pro <- indiv %>%filter(Q35NEW == 3)


indiv_bac_pro <- indiv_bac_pro %>%
  mutate(Niveau_diplome = recode(PHD,
                                 "01" = "NON DIPLOME",
                                 "02I" = "CAP-BEP-MC INDUSTRIEL",
                                 "02T" = "CAP-BEP-MC TERTIAIRE",
                                 "03I" = "BAC PRO-BT-BP INDUSTRIEL",
                                 "03T" = "BAC PRO-BT-BP TERTIAIRE",
                                 "04I" = "BAC TECHNO INDUSTRIEL",
                                 "04T" = "BAC TECHNO TERTIAIRE",
                                 "05" = "BAC GENERAL",
                                 "06I" = "BTS-DUT INDUSTRIEL",
                                 "06T" = "BTS-DUT TERTIAIRE",
                                 "07I" = "AUTRE BAC+2 INDUSTRIEL",
                                 "07T" = "AUTRE BAC+2 TERTIAIRE",
                                 "08" = "BAC+2/3 SANTE SOCIAL",
                                 "09L" = "LICENCE PRO LSH GESTION DROIT",
                                 "09M" = "LICENCE PRO MATHS SCIENCE TECHNIQUE",
                                 "10L" = "L3 LSH GESTION DROIT",
                                 "10M" = "L3 MATHS SCIENCE TECHNIQUE",
                                 "11L" = "AUTRE BAC+3 LSH GESTION DROIT",
                                 "11M" = "AUTRE BAC+3 MATHS SCIENCE TECHNIQUE",
                                 "12L" = "BAC+4 LSH GESTION DROIT",
                                 "12M" = "BAC+4 MATHS SCIENCE TECHNIQUE",
                                 "13L" = "M2 LSH GESTION DROIT",
                                 "13M" = "M2 MATHS SCIENCE TECHNIQUE",
                                 "14L" = "AUTRE BAC+5 LSH GESTION DROIT",
                                 "14M" = "AUTRE BAC+5 MATHS SCIENCE TECHNIQUE",
                                 "15" = "BAC+5 ECOLE DE COMMERCE",
                                 "16" = "INGENIEUR",
                                 "17" = "DOCTORAT SANTE",
                                 "18L" = "DOCTORAT HORS SANTE LSH GESTION DROIT",
                                 "18M" = "DOCTORAT HORS SANTE MATHS SCIENCE TECHNIQUE"))
```


```{r}
#Répartition par âge
table(indiv_bac_pro$AGE10)
#De 23 à 35 ans. 
## Recodage de doc$AGE10 en doc$age_rec
indiv_bac_pro$age_rec <- cut(indiv_bac_pro$AGE10,
                   include.lowest = FALSE,
                   right = TRUE,
                  breaks = c(17,20,22,24,35))
```

```{r}
indiv_bac_pro$sexe <- as.character(indiv_bac_pro$Q1)
indiv_bac_pro <- indiv_bac_pro %>%
  mutate(sexe_rec = recode(sexe,
                       "1" = "Homme",
                       "2" = "Femme"))
```

```{r}
indiv_bac_pro <- indiv_bac_pro %>%
  mutate(TAPE = if_else(is.na(TAPE), "00", as.character(TAPE)))

indiv_bac_pro <- indiv_bac_pro %>%
  mutate(acces_emp = recode(TAPE,
                            "0" = "Moins de 1 mois",
                            "1" = "Moins de 1 mois",
                            "10" = "7 à 12 mois",
                            "11" = "7 à 12 mois",
                            "12" = "7 à 12 mois",
                            "13" = "Plus d'un an",
                            "14" = "Plus d'un an",
                            "15" = "Plus d'un an",
                            "16" = "Plus d'un an",
                            "17" = "Plus d'un an",
                            "18" = "Plus d'un an",
                            "19" = "Plus d'un an",
                            "2" = "Moins de 3 mois",
                            "20" = "Plus d'un an",
                            "21" = "Plus d'un an",
                            "22" = "Plus d'un an",
                            "23" = "Plus d'un an",
                            "24" = "Plus d'un an",
                            "25" = "Plus d'un an",
                            "26" = "Plus d'un an",
                            "27" = "Plus d'un an",
                            "28" = "Plus d'un an",
                            "29" = "Plus d'un an",
                            "30" = "Plus d'un an",
                            "3" = "3 à 6 mois",
                            "31" = "Plus d'un an",
                            "32" = "Plus d'un an",
                            "33" = "Plus d'un an",
                            "34" = "Plus d'un an",
                            "35" = "Plus d'un an",
                            "36" = "Plus d'un an",
                            "4" = "3 à 6 mois",
                            "5" = "3 à 6 mois",
                            "6" = "3 à 6 mois",
                            "7" = "7 à 12 mois",
                            "8" = "7 à 12 mois",
                            "9" = "7 à 12 mois",
                            "00" = "Jamais"))

na_count <- sum(is.na(indiv_bac_pro$TAPE)) 
cat("Number of NA values in TAPE:", na_count, "\n")
```

```{r}

indiv_bac_pro$nbfreressoeurs <- as.character(indiv_bac_pro$CA14)
indiv_bac_pro$nbfreressoeurs <- as.factor(indiv_bac_pro$nbfreressoeurs)

indiv_bac_pro <- indiv_bac_pro %>%
  mutate(nbfreressoeurs = recode(nbfreressoeurs,
                                 "0" = "Aucun",
                                 "1" = "Un",
                                 "2" = "Deux",
                                 "3" = "3 ou plus",
                                 "4" = "3 ou plus",
                                 "5" = "3 ou plus",
                                 "6" = "3 ou plus",
                                 "7" = "3 ou plus",
                                 "8" = "3 ou plus",
                                 "9" = "3 ou plus",
                                 "10" = "3 ou plus"))
```


```{r}
indiv_bac_pro <- indiv_bac_pro %>%
  mutate(etud_conj = recode(CA2,
                            "1" = "Pas sup",
                            "2" = "Pas sup",
                            "3" = "Pas sup",
                            "4" = "Sup",
                            "5" = "Sup",
                            "6" = "NSP", 
                            "NA" = "N'est pas en couple"))
```

```{r}

indiv_bac_pro <- indiv_bac_pro %>%
  mutate(etab = recode(as.character(TYPE),
                       "A" = "Ecoles ingénieurs",
                       "B" = "Ecoles de commerce",
                       "C" = "Universités",
                       "D" = "Ecoles professions sociales",
                       "E" = "Ecoles professions de la santé",
                       "F" = "DRJS",
                       "H" = "IUFM",
                       "J" = "Ecoles secteur service",
                       "K" = "Ecoles secteur industriel",
                       "L" = "Ecoles formations agricoles",
                       "M" = "Facultés privées",
                       "N" = "Lycées et collèges MEN",
                       "P" = "Centre de Formation des Apprentis",
                       "Q" = "Lycées agricoles",
                       "R" = "Centres privés d'enseignement",
                       "S" = "Ecoles administrations publiques",
                       "T" = "Ecoles Normales Supérieures",
                       "U" = "Ecoles de la DGA",
                       "V" = "IEP",
                       "W" = "Ecoles ministère de la culture",
                       "X" = "CIFRE",
                       "Y" = "ALLOCATAIRES THESES",
                       "Z" = "DGAFP"))
```

```{r}
# Assuming the employment type variable is named Type_contrat

library(dplyr)

indiv_bac_pro <- indiv_bac_pro %>%
  mutate(CONTRAT2013 = recode(CONTRAT_13,
                               "01" = "Non salarié",
                               "02" = "CDI, Fonctionnaire",
                               "03" = "Contrat aidé",
                               "04" = "Emploi à durée déterminée",
                               "05" = "Intérim"))

library(dplyr)

indiv_bac_pro <- indiv_bac_pro %>%
  mutate(contrat2015 = recode(CONTRAT_15,
                               "01" = "Non salarié",
                               "02" = "CDI, Fonctionnaire",
                               "03" = "Contrat aidé",
                               "04" = "Emploi à durée déterminée",
                               "05" = "Intérim"))

```

```{r}
pro_recode1 <- merge(pro_recode,indiv_bac_pro,by.x = "IDENT", by.y = "IDENT")

library(survey)
pro_recode1$seq.part5 <- seq.part5

weighted_table <- table(pro_recode1$seq.part5, pro_recode1$sexe, 
                        weights = pro_recode1, useNA = "always", dnn = c("Sequence", "Sexe"))

sexe <- round (100*prop.table(wtd.table(pro_recode1$seq.part5,indiv_bac_pro$sexe,weights = doc$pondefcomp),2),1)
effsexe <- wtd.table(pro_recode1$seq.part5,doc$sexe,weights = indiv_bac_pro$pondefcomp)
sexe
chisq.test (effsexe)

# Install and load the openxlsx package if you haven't already
install.packages("openxlsx")
library(openxlsx)

# Assuming your data frame is named indiv_bac_pro
# Assuming the weighted_table_df data frame from the previous example

# Specify the file path
excel_file <- "pro_recode1.xlsx"

# Write the data frame to Excel
write.xlsx(pro_recode1, file = "C:/Users/baptistewalter/Desktop/exam")
write_x
```


```{r}
# On prend les donnes du calendrier
seq_pro <- seqdef(pro_recode1, 2:53)
changement_etats <- seqsubm (seq_pro, method="CONSTANT", cval=1)
seq_pro.om <- seqdist (seq_pro, method="OM", indel=1, sm=changement_etats)
ordre <- cmdscale(as.dist(seq_pro.om),k=1)
seq.agnes <- agnes(as.dist (seq_pro.om), method="ward", keep.diss=F)
plot (sort(seq.agnes$height, decreasing=TRUE) [1:10], type="s", xlab="nb de classes", ylab="inertie")

```

Réalisation du dendogramme

```{r}
plot(as.dendrogram(seq.agnes), leaflab="none")
```

On prend 8 classes et 5 classes (ruptures).

```{r}
seq.part8 <- cutree (seq.agnes, 8)
seq.part8 <- factor (seq.part8, labels=paste ("classe", 1:8, sep="."))
seq.part5 <- cutree (seq.agnes, 5)
seq.part5 <- factor (seq.part5, labels=paste ("classe", 1:5, sep="."))
```

```{r}
round(aggregate(disscenter(as.dist(seq_pro.om), group=seq.part8), list(seq.part8),mean)[,-1],1)
seqHtplot(seq_pro, group=seq.part8, xtlab=1:30, withlegend=T)
```

Analyse des classes

```{r}
seqmsplot(seq_pro, group=seq.part8, xtlab=1:30, withlegend=T, title="classe")
```

```{r}
round(aggregate(disscenter(as.dist(seq_pro.om), group=seq.part5), list(seq.part5),mean)[,-1],1)
seqHtplot(seq_pro, group=seq.part5, xtlab=1:30, withlegend=T)
```

Analyse des classes

```{r}
seqmsplot(seq_pro, group=seq.part5, xtlab=1:30, withlegend=T, title="classe")
```

Pour les habitations

```{r}
# On prend les donnes du calendrier
seq_hab <- seqdef(hab_recode, 2:56)
changement_etats <- seqsubm (seq_hab, method="CONSTANT", cval=1)
seq_hab.om <- seqdist (seq_hab, method="OM", indel=1, sm=changement_etats)
ordre <- cmdscale(as.dist(seq_hab.om),k=1)
seq_hab.agnes <- agnes(as.dist (seq_hab.om), method="ward", keep.diss=F)
plot (sort(seq_hab.agnes$height, decreasing=TRUE) [1:10], type="s", xlab="nb de classes", ylab="inertie")
```

```{r}
seq.part7 <- cutree (seq_hab.agnes, 7)
seq.part7 <- factor (seq.part7, labels=paste ("classe", 1:7, sep="."))
round(aggregate(disscenter(as.dist(seq_hab.om), group=seq.part7), list(seq.part7),mean)[,-1],1)
seqHtplot(seq_hab, group=seq.part7, xtlab=1:30, withlegend=T)
```

Parcours

```{r}
seqmsplot(seq_hab, group=seq.part7, xtlab=1:30, withlegend=T, title="classe")
```

Donnes croisees

```{r}
# On prend les donnes du calendrier
seq_croise <- seqdef(habpro_croise, 2:52)
changement_etats <- seqsubm (seq_croise, method="CONSTANT", cval=1)
seq_croise.om <- seqdist (seq_croise, method="OM", indel=1, sm=changement_etats)
ordre <- cmdscale(as.dist(seq_croise.om),k=1)
seq_croise.agnes <- agnes(as.dist (seq_croise.om), method="ward", keep.diss=F)
plot(sort(seq_croise.agnes$height, decreasing=TRUE) [1:10], type="s", xlab="nb de classes", ylab="inertie")
```

```{r}
seq_croise.part6 <- cutree (seq_croise.agnes, 6)
seq_croise.part6 <- factor (seq_croise.part6, labels=paste ("classe", 1:6, sep="."))
round(aggregate(disscenter(as.dist(seq_croise.om), group=seq_croise.part6), list(seq_croise.part6),mean)[,-1],1)
seqHtplot(seq_croise, group=seq_croise.part6, xtlab=1:30, withlegend=T)
```

```{r}
seqmsplot(seq_croise, group=seq_croise.part6, xtlab=1:30, withlegend=T, title="classe")
```

```{r}
seqdplot(seq_croise, group=seq_croise.part6, sortv=ordre, xtlab=1:52, tlim=0, border=NA, withlegend=T, yaxis=F)
```


```{r}
####ACM Pro recode

#install.packages("explor")
#library(explor)
#pro_recode1$acces_emp <- fct_recode(pro_recode1$acces_emp, "sans emploi" = "NA")
#data1<-subset(pro_recode1, select=c(Niveau_diplome,age_rec,sexe_rec,acces_emp,nbfreressoeurs,etab,CONTRAT2013,contrat2015))
#data2<-as.data.frame(lapply(data1,as.factor))
#par(mar=c(1,1,1,1))

pro_recode1$acces_emp <- fct_recode(pro_recode1$acces_emp, "sans emploi" = "NA")
data1<-subset(pro_recode1, select=c(Niveau_diplome,etab))
data2<-as.data.frame(lapply(data1,as.factor))
par(mar=c(1,1,1,1))
modele.mca = MCA(data2,)
dimdesc (modele.mca)

res1 <- explor::prepare_results(modele.mca)
explor::MCA_var_plot(res1, xax = 1, yax = 2, var_sup = FALSE, var_sup_choice = ,
                     var_lab_min_contrib = 0, col_var = "Variable", symbol_var = NULL, size_var = NULL,
                     size_range = c(10, 300), labels_size = 13, point_size = 128, transitions = TRUE,
                     labels_positions = "auto", labels_prepend_var = FALSE, xlim = c(-1.59, 6),
                     ylim = c(-4.24, 3.35))
explor(modele.mca)
```


```{r}

####ACM Hab recode

#install.packages("explor")
#library(explor)
#pro_recode1$acces_emp <- fct_recode(pro_recode1$acces_emp, "sans emploi" = "NA")
#data1<-subset(pro_recode1, select=c(Niveau_diplome,age_rec,sexe_rec,acces_emp,nbfreressoeurs,etab,CONTRAT2013,contrat2015))
#data2<-as.data.frame(lapply(data1,as.factor))
#par(mar=c(1,1,1,1))

hab_recode1$acces_emp <- fct_recode(hab_recode1$acces_emp, "sans emploi" = "NA")
data1<-subset(hab_recode1, select=c(age_rec,sexe_rec,nbfreressoeurs))
data2<-as.data.frame(lapply(data1,as.factor))
par(mar=c(1,1,1,1))
modele.mca = MCA(data2,)
dimdesc (modele.mca)

res1 <- explor::prepare_results(modele.mca)
explor::MCA_var_plot(res1, xax = 1, yax = 2, var_sup = FALSE, var_sup_choice = ,
                     var_lab_min_contrib = 0, col_var = "Variable", symbol_var = NULL, size_var = NULL,
                     size_range = c(10, 300), labels_size = 13, point_size = 128, transitions = TRUE,
                     labels_positions = "auto", labels_prepend_var = FALSE, xlim = c(-1.59, 6),
                     ylim = c(-4.24, 3.35))
explor(modele.mca)
```
```


```{r}
hab_recode1 <- merge(hab_recode,indiv_bac_pro,by.x = "IDENT", by.y = "IDENT")

library(survey)
hab_recode1$seq.part5 <- seq.part5





# Install and load the openxlsx package if you haven't already
install.packages("openxlsx")
library(openxlsx)

# Assuming your data frame is named indiv_bac_pro
# Assuming the weighted_table_df data frame from the previous example

# Specify the file path
excel_file <- "pro_recode1.xlsx"

# Write the data frame to Excel
write.xlsx(hab_recode1, file = "C:/Users/baptistewalter/Desktop/exam")

```


```{r}
# On prend les donnes du calendrier
seq_pro <- seqdef(hab_recode1, 2:53)
changement_etats <- seqsubm (seq_pro, method="CONSTANT", cval=1)
seq_pro.om <- seqdist (seq_pro, method="OM", indel=1, sm=changement_etats)
ordre <- cmdscale(as.dist(seq_pro.om),k=1)
seq.agnes <- agnes(as.dist (seq_pro.om), method="ward", keep.diss=F)
plot (sort(seq.agnes$height, decreasing=TRUE) [1:10], type="s", xlab="nb de classes", ylab="inertie")

```

```{r}

```

